最高法院刑事判決　　　　　　一○○年度台上字第七一八六號
上　訴　人　翁勝吉
選任辯護人　徐克銘律師
上列上訴人因竊盜案件，不服國防部最高軍事法院中華民國九十
九年九月二十九日上訴審判決（九十九年度上訴字第一六號，起
訴案號：國防部高等軍事法院檢察署九十八年度偵字第二三號，
九十八年度偵字第四一號），提起上訴，本院判決如下：
    主  文
上訴駁回。
    理  由
按刑事訴訟法第三百七十七條規定，上訴於第三審法院，非以判
決違背法令為理由，不得為之。是提起第三審上訴，應以原判決
違背法令為理由，係屬法定要件。如果上訴理由書狀並未依據卷
內訴訟資料，具體指摘原判決不適用何種法則或如何適用不當，
或所指摘原判決違法情事，顯與法律規定得為第三審上訴理由之
違法情形，不相適合時，均應認其上訴為違背法律上之程式，予
以駁回。本件上訴人翁勝吉上訴意旨略稱：(一)原判決理由謂如該
行動電話確如上訴人所述，在畚箕內被茶渣蓋住，則當初丟棄該
茶渣者，必屬與上訴人同一單位之人員，且可輕易發覺畚箕內有
一行動電話，何以案發至今，單位幾經調查後，仍未曾察覺有他
人知悉上訴人所辯之事等語。顯然原判決認若其他辦公室人員有
知悉本案相關聯之事實，理應於單位內部行政調查時提出始為合
理。然伊所屬單位曾就本案進行內部行政調查，均未見任何受訪
者提及被害人遺失行動電話一事，而被害人高伊辰亦未就其遺失
行動電話有任何通報，該行動電話是否確係遭他人竊取，顯有疑
問，原審逕認被害人有一一詢問辦公室同仁其行動電話遺失一事
，而為伊不利之認定，自有判決理由矛盾之違誤。(二)伊於營區中
使用系爭行動電話之次數頻繁，且多次借予同事使用，如該行動
電話確係伊所竊取，自無可能毫無避諱地使用該行動電話，顯見
伊係誤認上開行動電話乃他人丟棄樓梯間之無主物，而拾獲購買
電池後供給使用，並非竊取自被害人之處。原判決就上開有利伊
之事證，均未說明論述，自有判決理由不備之違誤。(三)證人王峰
所述，可知伊所拾獲者係未具備電池之行動電話，否則豈有向王
峰借用充電器之理。又因借得之充電器不合用，伊乃持至通訊行
測試，並購買行動電話之電池。原審未敘明不採王峰證詞之理由
，亦有判決理由不備之違法。(四)系爭行動電話若係伊所竊取者，
應係構造完整之行動電話，然判決理由一方面謂伊將該行動電話
送至電信行檢測，並購買電池及充電器，顯係伊所拾獲，另一方
面又認伊係竊取該行動電話，有違經驗及論理法則云云。
惟查，原判決依憑上訴人不利於己之部分供述，證人即被害人高
伊辰、證人詹國義、毛鍾舜、吳從珍、封潁俊之證詞，上訴人書
寫紙條等證據，資以認定上訴人有原判決事實欄所記載之犯罪事
實，因而撤銷第一審關於上訴人之科刑判決，改判仍論處上訴人
犯竊盜罪刑（處有期徒刑七月），已詳述其所依憑之證據及認定
之理由。對於上訴人辯稱：系爭行動電話是伊在辦公室樓梯間垃
圾桶旁之畚箕內拾獲，當時電話為茶渣蓋住而潮濕，伊以為係故
障遭人丟棄，並非竊取，且本件亦無積極證據證明伊有竊取行為
云云。經綜合調查證據之結果，認係卸責之詞，不足採信，分別
在判決理由內詳予指駁，並說明其證據取捨及判斷之理由。且敘
明：(一)被害人已證稱伊於民國九十九年六月六日下午下班後欲搭
車回家，在捷運上才發現行動電話不見，該電話應在伊辦公室桌
上或收發拖車上消失。且該電話外觀仍相當新，使用良好，仍有
相當使用價值。伊於同年月九日周一進大辦公室即問同仁有無見
到她的行動電話，並有問過上訴人，當時拿系爭行動電話給伊看
時，伊曾質問過他，當時為何回答沒看過伊之行動電話，上訴人
當時亦無言以對云云，而毛鍾舜、吳從珍、封潁俊亦均證稱被害
人有說過其行動電話不見了，足認被害人所述屬實。(二)被害人之
行動電話外觀仍相當新，使用良好，上訴人既稱事後有將該行動
電話送電信行檢測功能正常，並購買電池及充電器，應知該行動
電話絕非故障而遭人丟棄，況上訴人所屬單位已進行內部行政調
查，上訴人如係拾獲，應即向上呈報，以明責任。如該行動電話
確如上訴人所述，在畚箕內被茶渣蓋住，則當初丟棄該茶渣者，
必屬與上訴人同一單位之人員，且可輕易發覺畚箕內有一行動電
話，何以案發至今，單位幾經調查後，仍未曾察覺有他人知悉上
訴人所辯之事。況且如該行動電話係他人所竊取，為何又置放在
辦公室茶水間，徒增被發覺之風險，而不丟棄於辦公處所以外之
地方，上訴人所辯拾獲該行動電話云云，尚不足採。又上訴人事
後寫給被害人之紙條，雖未記載偷竊系爭行動電話之事，惟內容
已幾近哀求，似係為其偷竊行為請求原諒無異。綜上所述，上訴
人竊盜犯行，已堪認定各等語甚詳。原判決所為論述，核與卷證
資料相符，從形式上觀察，並無足以影響判決結果之違背法令之
情形。按(一)認事採證、證據之取捨及證據證明力之判斷，俱屬事
實審法院之職權，苟無違背證據法則，自不能指為違法。本件原
審審酌上開事證，雖無直接證據，可資證明上訴人之竊盜犯行，
然綜合被害人之指述，上訴人確持有系爭行動電話，於被害人詢
問時，上訴人又未表示取得該行動電話，事後又請求被害人原諒
，據此認定上訴人有本件之犯罪事實。對於上訴人之辯解，認不
足採，已分別在判決內詳述其認事採證、證據取捨及判斷之理由
，核與證據法則並無違背，為其職權之適法行使，自不能指為違
法。原判決理由已敘明被害人曾就其行動電話不見一事詢問過上
訴人及其他同事，而上訴人如係拾獲該行動電話，自應呈報，況
無人於內部行政調查時提及上訴人所辯茶渣蓋住該行動電話一事
，認上訴人所辯並不足採，並無不合。至內部行政調查時並未提
及本案，其原因不一，與上訴人竊盜犯行尚無直接關聯。又行動
電話之外觀一般尚難認出其所有人，上訴人竊取後，在該營區使
用系爭行動電話，或將該電話借給同事使用，亦非無可能。另上
訴人縱購買電池及充電器，亦可能為使用方便，未必係該行動電
話已損壞，此均不影響原判決結果。上訴人上訴意旨所指，或對
於原判決究竟如何違背法令，並未依卷內訴訟資料為具體之指摘
，或徒憑己意，就屬原審採證認事職權之適法行使，及原判決本
旨不生影響或已經說明事項，任意指摘為違法，核與法律規定得
為第三審上訴理由之違法情形，均不相適合，應認其上訴違背法
律上之程式，予以駁回。另本件上訴人所犯陸海空軍刑法第七十
六條第一項第八款、刑法第三百二十條第一項竊盜罪部分，雖屬
刑事訴訟法第三百七十六條第二款之案件，但依軍事審判法第一
百八十一條第四項前段之規定（依軍事審判法第一百八十一條第
四項前段立法理由之說明，對於被告不服最高軍事法院宣告有期
徒刑以上之上訴判決，即便是刑事訴訟法第三百七十六條之案件
，亦得以判決違背法令為理由，向最高法院提起上訴，係依司法
院大法官釋字第四三六號解釋，基於憲法保障軍人訴訟權利及司
法院為國家最高司法機關之意旨，使軍人得向最高法院上訴增加
審級救濟之利益而增訂），自得以判決違背法令為理由上訴本院
，附此敘明。
據上論結，應依軍事審判法第二百零六條第一項、刑事訴訟法第
三百九十五條前段，判決如主文。
中    華    民    國  一○○  年   十二   月  二十二  日
                      最高法院刑事第八庭
                          審判長法官  黃  一  鑫  
                                法官  張  春  福  
                                法官  吳  三  龍  
                                法官  李  錦  樑  
                                法官  宋  明  中  
本件正本證明與原本無異
                                      書  記  官  
中    華    民    國  一○○  年   十二   月  二十八  日
                                                      V